臺灣臺南地方法院刑事判決
111年度金訴字第904號
公  訴  人  臺灣臺南地方檢察署檢察官
被      告  翁德峰





上列被告因詐欺等案件，經檢察官提起公訴（111 年度偵緝字第
994 號）及移送併辦（111 年度偵字第21114 號），被告於準備
程序時就被訴事實為有罪之陳述，經合議庭裁定由受命法官獨任
行簡式審判程序，判決如下：
    主  文
乙○○三人以上共同冒用公務員名義犯詐欺取財罪，處有期徒刑壹
年貳月。未扣案之犯罪所得新臺幣壹仟參佰肆拾元沒收，於全部
或一部不能沒收或不宜執行沒收時，追徵其價額。
    事  實
一、乙○○於民國111 年5 月14日前之某日，基於參與犯罪組織犯
    意，加入真實姓名年籍不詳、暱稱「大樹」之人及其他不詳
    成員（均無證據顯示為未成年人）所屬三人以上，以實施詐
    術詐取被害人財物為手段，具有持續性及牟利性之有結構性
    組織之詐欺集團犯罪組織，擔任「取簿手」及「提款車手」
    角色，負責依「大樹」之指示，領取裝有被害人提款卡之包
    裹，再持被害人之提款卡，提領被害人金融帳戶內之款項，
    約定可分得提領款項1 ％之報酬。嗣乙○○遂與「大樹」及其
    他不詳詐欺集團成員共同意圖為自己不法之所有，基於三人
    以上共同冒用公務員名義詐欺取財、以不正方法由自動付款
    設備取得他人之物及洗錢之犯意聯絡，推由其中不詳詐欺集
    團成員，自111 年5 月11日下午3 時許起，先後假冒郵局人
    員、「洪警官」等人，撥打電話聯繫甲○○○，向其佯稱：甲○
    ○○名下之金融帳戶涉及洗錢案，需交出帳戶提款卡、密碼，
    以示清白等語，致甲○○○陷於錯誤，而依指示於111 年5 月12
    日上午11時40分許，在臺北市○○區○○○路0 段000 號「統一
    超商忠林門市」，將其申設之合作金庫銀行帳戶（帳號：00
    00000000000 號，下稱本案合庫帳戶）提款卡、台北富邦商
    業銀行帳戶（帳號：000000000000號，下稱本案富邦帳戶）
    提款卡，置入包裹內（下稱本案包裹），寄送至臺南市○區○
    ○○000000號「統一超商北安門市」，並告知「洪警官」上開
    各提款卡之密碼。嗣乙○○於111 年5 月14日午間12時53分許
    ，依「大樹」之指示，駕駛車牌號碼000-0000號普通重型機
    車，至上址「統一超商北安門市」領取本案包裹，繼而至不
    詳地點之自動櫃員機付款設備，持本案合庫帳戶提款卡操作
    自動櫃員機，並輸入密碼，使該自動櫃員機付款設備辨識系
    統誤認其為有權提款之人，以此不正方法，自111 年5 月14
    日下午4 時55分許至同日下午5 時4 分許間，接續自本案合
    庫帳戶提領新臺幣（下同）13萬4,000 元，乙○○先自其中扣
    除自己分得之1 ％報酬即1,340 元後，將餘款13萬2,660 元
    ，連同本案合庫帳戶提款卡、本案富邦帳戶金融卡，在臺中
    市某處交與「大樹」，以此輾轉交付方式製造金流及提款卡
    流向之斷點，掩飾、隱匿詐欺犯罪所得之本質、去向以洗錢
    。嗣甲○○○察覺有異，報警處理，始循線查悉上情。
二、案經臺南市政府警察局第五分局、臺南市政府警察局刑事警
    察大隊報告臺灣臺南地方檢察署檢察官偵查起訴及移送併辦
    。
    理  由
壹、程序事項：
一、本件被告乙○○所犯者，非為死刑、無期徒刑、最輕本刑為3 
    年以上有期徒刑之罪，亦非高等法院管轄第一審案件，其於
    準備程序進行中，就被訴事實為有罪之陳述（【卷宗目錄對
    照情形詳如附錄所示】金訴字卷第84頁），經依法告知其簡
    式審判程序之旨，並聽取當事人之意見後，合議庭爰依刑事
    訴訟法第273 條之1 第1 項之規定，裁定進行簡式審判程序
    。且依刑事訴訟法第273 條之2 規定，不受同法第159 條第
    1 項、第161 條之2 、第161 條之3 、第163 條之1 及第16
    4 條至第170 條所規定證據能力認定及調查方式之限制，合
    先敘明。
二、按訊問證人之筆錄，以在檢察官或法官面前作成，並經踐行
    刑事訴訟法所定訊問證人之程序者為限，始得採為證據，組
    織犯罪防制條例第12條第1 項中段定有明文。此係刑事訴訟
    證據能力之特別規定，較諸刑事訴訟法有關傳聞法則之規定
    更為嚴謹，且不在上開刑事訴訟法第273 條之2 規定排除適
    用之列，本件自仍應受此特別規定之限制。從而，證人於警
    詢或檢察事務官詢問中之陳述，於違反組織犯罪防制條例案
    件，即絕對不具證據能力，不得採為裁判基礎。準此，證人
    即被害人甲○○○於警詢中之證述，不符前揭「在檢察官或法
    官面前作成，並經踐行刑事訴訟法所定訊問證人之程序」要
    件，不得作為認定被告涉犯組織犯罪防制條例罪名之證據，
    於被告違反組織犯罪防制條例部分，不具證據能力，但仍可
    作為其涉犯三人以上共同冒用公務員名義詐欺取財、以不正
    方法由自動付款設備取得他人之物等部分之證據。至被告於
    警詢中，就自己所為犯行部分所為之供述，對其自身而言，
    應屬自白，而非證人證述之性質，不在前開組織犯罪防制條
    例第12條第1 項中段排除之列，仍有證據能力，附此敘明。
貳、實體事項：
一、認定事實所憑之證據及理由：
　㈠上揭犯罪事實，業據被告於警詢、偵訊、準備及審理程序中
    均坦承不諱（警卷第5 頁至第11頁，併辦警卷第3 頁至第6 
    業，偵緝字卷第54頁至第55頁，金訴字卷第84頁、第90頁、
    第95頁至第96頁），核與證人即被害人於警詢中之證述情節
    大致相符（警卷第6 頁至第11頁），並有被害人之報案資料
    、被害人提出之本案富邦帳戶之存摺封面影本、本案合庫帳
    戶之存摺封面及內頁影本、電子發票證明聯影本、貨態查詢
    糸統資料、車輛詳細資料報表、本案富邦帳戶之存摺存戶內
    容查詢、交易明細表、本案合庫帳戶之新開戶建檔登錄單、
    客戶基本資料、交易明細表、統一數網股份有限公司111 年
    5 月27日統網字第（111）545 號函暨所附交貨便資料各1 
    份、交貨便收據內容截圖1 張、監視器畫面截圖18張在卷可
    稽（警卷第13頁至第29頁、第33頁至第45頁，併辦警卷第15
    頁至第17頁、第55頁至第58頁，他字卷第5 頁至第9 頁、第
    19頁、第35頁至第37頁、第40頁至第41頁），足認被告上開
    任意性之自白與事實相符，應堪採信。
　㈡被告前因涉嫌於111 年4 月27日前某日，加入真實姓名、年籍
    不詳之成年人所組成之三人以上，以實施詐術為手段之具有持
    續性、牟利性之有結構性組織，擔任「車手」角色，負責以該
    集團提供之提款卡，提領詐騙款項，約定可分得該次提領總額
    1 ％之報酬，涉犯參與犯罪組織等罪嫌案件，經臺灣臺南地方
    檢察署檢察官以111 年度偵字第14627 號案件提起公訴，現
    繫屬於本院另案審理中（下稱前案）等情，有前案起訴書及
    臺灣高等法院全國前案資料查詢各1 份在卷可稽（併辦偵卷
    第35頁至第40頁，金訴字卷第101 頁至第118 頁），惟被告
    於本件審理中供稱：本件詐欺集團犯罪組織成員「大樹」，
    並沒有在前案中出現過，我不確定前案與本案是否為同一個
    詐欺集團等語（金訴字卷第95頁），參以本件被告領取包裹
    及提領款項之時間，與前案起訴書所載被告之犯罪時間即11
    1 年4 月27日並無重疊，堪認被告應係分別加入前案及本案
    2 個不同之詐欺集團犯罪組織。
　㈢綜上所述，本件事證明確，被告犯行洵堪認定，應予依法論
    科。
二、論罪科刑：
　㈠本件被告加入詐欺集團犯罪組織，擔任「取簿手」及「提款車
    手」角色，先由不詳詐欺集團成員假冒公務員名義對被害人
    行騙，再由被告依「大樹」之指示，領取裝有被害人提款卡
    之包裹，並持被害人之提款卡，操作自動櫃員機付款設備，
    輸入密碼，使該自動櫃員機付款設備辨識系統誤認其為有權
    提款之人，以此不正方法自本案合庫帳戶內提領被害人之存款
    ，再將得手之提款卡及領得之款項轉交與「大樹」，所為造
    成本案詐欺取財犯罪之特定犯罪所得流向難以追查，掩飾、
    隱匿上開犯罪所得之本質及去向，而製造金流斷點，並使金
    錢來源形式上合法化，自屬洗錢防制法第2 條第2 款規範之
    洗錢行為。是核被告所為，係犯組織犯罪防制條例第3 條第
    1 項後段之參與犯罪組織罪、刑法第339 條之4 第1 項第1 
    款、第2 款之三人以上共同冒用公務員名義詐欺取財罪、同
    法第339 條之2 第1 項之以不正方法由自動付款設備取得他
    人之物罪，及洗錢防制法第14條第1 項之洗錢罪。
　㈡本案詐欺集團分工細緻，被告雖未自始至終參與各階段之犯
    行，於本案僅擔任「取簿手」及「提款車手」角色，惟其既
    加入詐欺集團犯罪組織，與「大樹」及其他不詳詐欺集團成
    員共同意圖為自己不法之所有，形成三人以上共同冒用公務
    員名義詐欺取財、以不正方法由自動付款設備取得他人之物
    及洗錢之犯意聯絡，詐騙被害人而彼此分工，堪認係於犯罪
    計畫之共同意思範圍內，各自分擔犯罪行為之一部，並相互
    利用他人之行為，以達犯罪之目的，足認被告就上開三人以
    上共同冒用公務員名義詐欺取財、以不正方法由自動付款設
    備取得他人之物及洗錢犯行，與「大樹」及其他不詳詐欺集
    團成員間，均具有犯意聯絡及行為分擔，應論以共同正犯，
    應就所參與之犯行，對於全部發生之犯罪結果共同負責。
　㈢被告於密切接近之時間、地點，將本案合庫帳戶內被害人之
    存款，先、後分為7 次加以提領之行為，在時間及空間上具
    有密切之關連性，依一般社會通常觀念難以強行分離，且係
    為達同一目的，而侵害同一被害人之財產法益，在刑法評價
    上，以視為數個舉動之接續實施，合為包括一行為予以評價
    ，較為合理，應論以接續犯之一罪。被告參與本件詐欺集團
    犯罪組織後，所為之犯行中，最先繫屬於法院之案件即為本
    案，其參與犯罪組織、依照「大樹」之指示領取裝有被害人
    提款卡之包裹、持被害人之提款卡接續提領款項，再將該等
    提款卡及領得款項轉交與「大樹」之行為，在自然意義上雖
    非完全一致，但仍有部分合致，且犯罪目的單一，具有行為
    之局部同一性，依一般社會通念，應評價為一行為方符刑罰
    公平原則，是被告以上開一行為，同時觸犯參與犯罪組織、
    三人以上共同冒用公務員名義詐欺取財、以不正方法由自動
    付款設備取得他人之物及洗錢4 罪名，為想像競合犯，應依
    刑法第55條規定，從一重之三人以上共同冒用公務員名義詐
    欺取財處斷。　　
　㈣按想像競合犯之處斷刑 ，本質上係「刑之合併」。其所謂從
    一重處斷，乃將想像競合犯組成之評價上數罪，合併為科刑
    一罪，其所對應之刑罰 ，亦合併其評價上數罪之數法定刑
    ，而為一個處斷刑。易言之，想像競合犯侵害數法益者皆成
    立犯罪，論罪時必須輕、重罪併舉論述，同時宣告所犯各罪
    名，包括各罪有無加重、減免其刑之情，亦應說明論列，量
    刑時併衡酌輕罪部分量刑事由，評價始為充足，然後依刑法
    第55條前段規定「從一重處斷」，非謂對於其餘各罪可置而
    不論。因此，法院決定處斷刑時，雖以其中最重罪名之法定
    刑，做為裁量之準據， 惟於裁量其輕重時，仍應將輕罪合
    併評價在內，最高法院108 年度台上字第4405、4408號判決
    意旨可資參照。本件被告雖於偵查及審判中，均自白參與犯
    罪組織及洗錢犯行，惟其所犯參與犯罪組織罪、一般洗錢罪
    ，已與所犯三人以上共同冒用公務員名義詐欺取財罪想像競
    合，而從一重論以三人以上共同冒用公務員名義詐欺取財罪
    ，如前所述，就想像競合輕罪部分，原分別得依組織犯罪防
    制條例第8 條第1 項後段、洗錢防制法第16條第2 項規定減
    刑部分，尚無從逕予割裂適用法令，惟仍應依上開判決意旨
    ，由本院於後述依刑法第57條量刑時，一併衡酌該部分減輕
    其刑事由，附此敘明。
　㈤爰以行為人之責任為基礎，審酌被告不思循正途賺取所需，
    竟貪圖不法報酬，加入本件詐欺集團犯罪組織，擔任「取簿
    手」及「提款車手」角色，負責依指示領取裝有被害人提款卡
    之包裹，並持被害人之提款卡提領款項，再將該等提款卡及
    領得款項轉交與詐欺集團上手，使該等詐欺集團成員坐領不
    法利益，並以此輾轉提領、交付方式，製造金流斷點，掩飾
    、隱匿本案詐欺取財犯罪所得之本質及去向以洗錢，非但造
    成被害人受有財產損害，更助長詐騙歪風、影響社會正常交
    易往來之互信基礎，自應受一定程度之刑事非難。復參酌被
    告本案接續提領之詐欺款項合計13萬4,000 元，金額非低，
    造成被害人受有相當程度之財產損失，迄今仍未與被害人成
    立調解賠償損害。兼衡被告犯後於偵、審程序中坦承包含參
    與犯罪組織及洗錢在內之全部犯行，及於審理中自承為國中
    畢業之智識程度，已離婚，前妻已過世，育有2 名子女（均
    已成年），入監前從事馬場臨時工之工作，每月收入約1 萬
    元至2 萬元，並獨自居住之家庭生活及經濟狀況（金訴字卷
    第96頁至第97頁）等一切情狀，量處如主文所示之刑。
三、沒收部分：
　　被告於審理中供稱：本件我的報酬計算方式，確實是以提領
    款項的1 ％計算沒錯等語（金訴字卷第96頁），依被告所述
    方式計算，其因本件犯行共獲有1,340 元之報酬（計算式：
    13萬4,000 元× 1 ％＝1,340 元），堪認為屬於被告之犯罪所
    得，未據扣案，亦未賠償發還與被害人，應依刑法第38條之
    1 第1 項前段、第3 項規定，宣告沒收，並於全部或一部不
    能沒收或不宜執行沒收時，追徵其價額。
據上論斷，應依刑事訴訟法第273 條之1 第1 項、第299 條第1 
項前段，組織犯罪防制條例第3 條第1 項後段，洗錢防制法第14
條第1 項，刑法第11條前段、第28條、第339 條之4 第1 項第1 
款、第2 款、第339 條之2 第1 項、第55條、第38條之1 第1 項
前段、第3 項，刑法施行法第1 條之1 第1 項，判決如主文。
本案經檢察官粟威穆提起公訴，檢察官林曉霜移送併辦，檢察官
丙○○到庭執行職務。
中　　華　　民　　國　　111 　年　　12　　月　　6 　　日
                  刑事第四庭    法  官  陳品謙
以上正本證明與原本無異。
如不服本判決應於收受本判決後20日內向本院提出上訴書狀，並
應敘述具體理由。其未敘述上訴理由者，應於上訴期間屆滿後20
日內向本院補提理由書狀（均須按他造當事人之人數附繕本）「
切勿逕送上級法院」。 
　　　　　　　　　　　　　　　　書記官  趙建舜
中　　華　　民　　國　　111 　年　　12　　月　　6 　　日

附錄本案論罪科刑法條：
中華民國刑法第339 條之4 第1 項第1 款、第2 款
犯第339 條詐欺罪而有下列情形之一者，處1 年以上7 年以下有
期徒刑，得併科100 萬元以下罰金：
一、冒用政府機關或公務員名義犯之。
二、三人以上共同犯之。
三、以廣播電視、電子通訊、網際網路或其他媒體等傳播工具，
    對公眾散布而犯之。
　　
中華民國刑法第339 條之2 第1 項
意圖為自己或第三人不法之所有，以不正方法由自動付款設備取
得他人之物者，處3 年以下有期徒刑、拘役或30萬元以下罰金。

洗錢防制法第2 條
本法所稱洗錢，指下列行為：
一、意圖掩飾或隱匿特定犯罪所得來源，或使他人逃避刑事追訴
    ，而移轉或變更特定犯罪所得。
二、掩飾或隱匿特定犯罪所得之本質、來源、去向、所在、所有
    權、處分權或其他權益者。
三、收受、持有或使用他人之特定犯罪所得。
　　
洗錢防制法第14條第1 項
有第2 條各款所列洗錢行為者，處7 年以下有期徒刑，併科新臺
幣500 萬元以下罰金。

附錄：卷宗目錄對照情形
編號 卷證簡稱 原卷名稱 1 警卷 臺南市政府警察局第五分局南市警五偵字第1110379885號 2 他字卷 臺灣臺南地方檢察署111 年度他字第3544號 3 偵字卷 臺灣臺南地方檢察署111 年度偵字第17201 號 4 偵緝字卷 臺灣臺南地方檢察署111 年度偵緝字第994 號卷 5 併辦警卷 臺南市政府警察局刑事警察大隊南市警刑大偵七字第1110477247號 6 併辦偵卷 臺灣臺南地方檢察署111 年度偵字第21114 號 7 金訴字卷 臺灣臺南地方法院111 年度金訴字第904 號卷